臺灣高等法院臺中分院刑事判決　　　　99年度上訴字第2174號
上　訴　人
即　被　告 王兆國
指定辯護人 本院公設辯護人郭博益
上　訴　人
即　被　告 施乃云
選任辯護人　蘇慶良律師
上列上訴人等因違反毒品危害防制條例案件，不服臺灣彰化地方
法院九十九年度訴字第九八八號中華民國九十九年九月二十八日
第一審判決（起訴案號：臺灣彰化地方法院檢察署九十九年度偵
字第六三四五、六七九三號），提起上訴，本院判決如下：
    主  文
上訴駁回。
    事  實
一、王兆國（綽號阿國）前於民國（下同）九十年間，因違反毒
    品危害防制條例案件，經臺灣彰化地方法院判處有期徒刑三
    月確定；復因另犯施用第二級毒品罪，經臺灣彰化地方法院
    另案判處有期徒刑五月確定；其又於九十一年間，因犯搶奪
    罪，經本院判處有期徒刑二年六月確定。王兆國上開因犯施
    用第二級毒品罪及搶奪罪被判處之有期徒刑因合於刑法數罪
    併罰之規定，後並經本院裁定其應執行刑為有期徒刑二年九
    月，並與其因違反毒品危害防制條例案件被判處之有期徒刑
    三月接續執行，業於九十四年四月四日縮短刑期假釋出監，
    並於九十五年一月二十二日保護管束期滿，其假釋未被撤銷
    而視為執行完畢。又施乃云亦有贓物及違反毒品危害防制條
    例之犯罪紀錄（本案不構成累犯），其於下列案發期間，與
    王兆國係在同居狀態。
二、王兆國與施乃云均明知甲基安非他命係毒品危害防制條例第
    二條第二項第二款所規定之第二級毒品，不得非法持有、販
    賣。詎王兆國竟基於販賣第二級毒品甲基安非他命以營利之
    各別犯意，單獨販賣第二級毒品甲基安非他命予張清煥、張
    峰嘉共五次（販賣時間、地點、毒品數量及販賣方式均詳如
    附表編號１、３至６所示）。此外，王兆國又另與施乃云共
    同基於販賣第二級毒品甲基安非他命以營利之犯意聯絡，分
    別販賣第二級毒品甲基安非他命予張清煥、曾鳳釵共二次（
    販賣時間、地點、毒品數量及販賣方式均詳如附表編號２、
    ７所示）。嗣經警依法對王兆國所持用之門號000000
    00000號行動電話進行通訊監察，已查知王兆國與施乃
    云涉有販賣第二級毒品甲基安非他命之罪嫌，乃於九十九年
    七月一日上午六時十分許，持臺灣彰化地方法院檢察署檢察
    官核發之拘票及臺灣彰化地方法院法官所核發之搜索票，在
    彰化縣和美鎮○○路九五號「七星汽車旅館２１５室」拘提
    王兆國與施乃云到案，並當場扣得王兆國所有之ＳＡＭＳＵ
    ＮＧ  ＡＮＹＣＡＬＬ行動電話（內已無ＳＩＭ卡，原搭配
    門號00000000000號ＳＩＭ卡使用）一支、ＰＨ
    ＯＮＥ行動電話（含門號00000000000號ＳＩＭ
    卡一張）一支，施乃云所有之ＭＯＴＯＲＯＬＡ行動電話、
    ＬＧ行動電話各一支，吳科潔所有之甲基安非他命二包（毛
    重合計一．○二公克）、安非他命吸食器二個、帳冊一本、
    ＮＯＫＩＡ行動電話一支（含門號00000000000
    號ＳＩＭ卡一張）、新臺幣（下同）二萬三千元現金【吳科
    潔涉嫌販賣毒品案件部分，業經臺灣彰化地方法院檢察署檢
    察官以九十九年度偵字第六三四五號為不起訴處分；施用毒
    品案件部分，則由檢察官另案偵辦中】，及蘇永良所有之長
    江Ａ９６９型行動電話一支（含門號0000000000
    0號ＳＩＭ卡1張），循線查悉上情。
三、案經彰化縣警察局移送臺灣彰化地方法院檢察署檢察官偵查
    起訴。
    理  由
壹、證據能力部分
一、按被告以外之人於審判外之言詞或書面陳述，除法律有規定
    者外，不得作為證據，刑事訴訟法第一百五十九條第一項固
    有明文。惟按被告以外之人於偵查中向檢察官所為陳述，除
    顯有不可信之情況者外，得為證據，同法第一百五十九條之
    一第二項定有明文。偵查中對被告以外之人（包括證人、鑑
    定人、告訴人、被害人及共同被告等）所為之偵查筆錄，或
    被告以外之人向檢察官所提之書面陳述，性質上均屬傳聞證
    據。惟現階段刑事訴訟法規定檢察官代表國家偵查犯罪、實
    施公訴，依法其有訊問被告、證人及鑑定人之權，證人、鑑
    定人且須具結，而實務運作時，檢察官偵查中向被告以外之
    人所取得之陳述，原則上均能遵守法律規定，不致違法取供
    ，其可信度極高。再者，該「被告以外之人」，如經法院於
    審理中賦予被告有與之對質、詰問其現在與先前陳述瑕疵之
    機會，自屬已充分保障被告之對質詰問權，職是，除反對該
    項供述得具有證據能力之一方，已釋明「顯有不可信之情況
    」之理由，或該偵查中之陳述除另違反應具結而未具結之規
    定外，應具證據能力。經查本證人張清煥、張峰嘉、曾鳳釵
    及共同被告王兆國、施乃云以證人身份於偵查中之證述，均
    已依法具結，渠等未曾提及檢察官在偵查時有不法取供之情
    形，且本案上訴人即被告（以下簡稱為被告）王兆國、施乃
    云及其等之辯護人在原審及本院審理時，亦均均未曾主張或
    釋明上開證人向檢察官陳述時，其外在之客觀環境或情狀有
    何顯不可信之情況，是以上開證人於偵查中之證述，依據刑
    事訴訟法第一百五十九條之一第二項之規定，應均具有證據
    能力。
二、復按有事實足認被告或犯罪嫌疑人有最輕本刑為三年以上有
    期徒刑之罪嫌，並危害國家安全或社會秩序情節重大，而有
    相當理由可信其通訊內容與本案有關，且不能或難以其他方
    法蒐集或調查證據者，得發通訊監察書。通訊監察書，偵查
    中由檢察官依司法警察機關聲請或依職權以書面記載第十一
    條之事項，並敘明理由、檢附相關文件，聲請該管法院核發
    ，審判中由法官依職權核發。又除法律另有規定外，實施刑
    事訴訟程序之公務員因違背法定程序取得之證據，其有無證
    據能力之認定，應審酌人權保障及公共利益之均衡維護。通
    訊保障及監察法第五條第一項第一款、第二項、刑事訴訟法
    第一百五十八條之四分別定有明文。本案被告王兆國所使用
    之00000000000號行動電話之監聽錄音，經臺灣
    彰化地方法院檢察署檢察官向臺灣彰化地方法院法官聲請核
    准在案，有詳載聲監案號、案由、監察電話、對象及譯文等
    之本院通訊監察書（彰警刑偵三字第０９９００３８２７２
    號卷第八八至九一頁）及譯文紀錄等附卷可參，係依法所為
    之監聽；況審酌電話監聽侵害被告權益之種類及輕重、對於
    被告訴訟上防禦不利益之程度、犯罪所生之危害或實害等情
    形，兼顧人權保障及公共利益之均衡維護，堪認本案此部分
    電話監聽合於比例原則，應具有證據能力。
三、再按照相機拍攝之照片，係依機器之功能，攝錄實物形貌而
    形成之圖像，除其係以人之言詞或書面陳述為攝取內容，並
    以該內容為證據外，照片所呈現之圖像，並非屬人類意思表
    達之言詞或書面陳述，當非屬「被告以外之人於審判外之言
    詞或書面陳述」之範圍內，其有無證據能力，自應與一般物
    證相同，端視其取得證據之合法性及已否依法踐行證據之調
    查程序，以資認定（最高法院九十七年度臺上字第三八五四
    號判決意旨參照）。另行動電話通聯紀錄，係行動電話發話
    、受話之有關電話號碼、發（受）話基地臺位置、發（受）
    話日、時、分、秒及發（受）話耗費時間等事項紀錄，其用
    途是作為收取電話費或證明電話發（受）話紀錄之用，上述
    資料於電話發（受）話時，電信公司之機房電腦即利用磁片
    紀錄，固定時間將磁片之紀錄利用電腦列印，係機械性列印
    之通聯紀錄，並非供述證據，而無傳聞法則之適用。經查卷
    附之扣押物及現場照片共九張（彰警刑偵三字第０９９００
    ３８２７２號卷第六七至七一頁），係處理員警以電子科技
    設備運作所留存之影像紀錄；被告王兆國所持用之門號00
    000000000號行動電話及證人張清煥所持用之00
    000000000號行動電話雙向通聯紀錄（原審法院卷
    二第四至五九頁），亦係機械性列印之通聯紀錄，揆諸前揭
    前揭最高法院判決意旨及說明，均非供述證據，不受傳聞法
    則之限制，亦核無違法取得之情形，自均具有證據能力。
四、末按被告以外之人於審判外之陳述，雖不符刑事訴訟法第一
    百五十九條之一至第一百五十九條之四之規定，而經當事人
    於審判程序同意作為證據，法院審酌該言詞陳述或書面陳述
    作成時之情況，認為適當者，亦得為證據；又當事人、代理
    人或辯護人於法院調查證據時，知有第一百五十九條第一項
    不得為證據之情形，而未於言詞辯論終結前聲明異議者，視
    為有前項之同意；此於刑事訴訟法第一百五十九條之五第一
    、二項分別定有明文。經查本案除上開證據能力之認定外，
    下列經本院引用之其餘被告以外之人於審判外之陳述證據，
    業經本院於審理期日依法踐行調查證據程序，而本案被告二
    人及其等之辯護人於本院言詞辯論終結前，對於上開證據，
    均未爭議其證據能力。本院審酌上開證據作成之情狀，並無
    出於不正取供或其他違法不當情事，且客觀上亦無顯不可信
    之情況，復與本案犯罪事實之認定有關，認以之為證據係屬
    適當，揆諸上開條文之規定，均應認有證據能力。
貳、犯罪事實之認定部分
一、本案被告王兆國、施乃云二人，對於前開犯罪事實（各如附
    表所示），已於偵查中及於原審法院及本院審理時均坦承不
    諱（偵訊自白情形各如附表所示）。核與證人（即毒品交易
    對象）張清煥、張峰嘉、曾鳳釵及同案被告施乃云、王兆國
    分別於警、偵訊中，及於原審法院審理時之證述相符（參見
    附表【相關證人之證述欄】所示）。復有被告王兆國所持用
    之門號00000000000號行動電話及證人張清煥所
    持用之00000000000號行動電話雙向通聯紀錄、
    相關通訊監察譯文所示內容及本院核發之通訊監察書等附卷
    可參（詳見附表之【通訊監察資料欄】所示）。又被告二人
    於九十九年七月一日上午六時十分許，經警持臺灣彰化地方
    法院檢察署檢察官核發之拘票及臺灣彰化地方法院法官所核
    發之搜索票，在上揭汽車旅館內查獲等情，亦有搜索扣押筆
    錄、扣押物品收據、扣押物品目錄表、扣押物及現場照片共
    九張附卷可參（彰警刑偵三字第０９９００３８２７２號卷
    第六○至六二頁、第六七至七一頁），暨有犯罪事實欄所示
    之扣押物可資佐證。再者證人張清煥、張峰嘉、曾鳳釵等人
    確均有施用第二級毒品甲基安非他命之前科素行，亦有其等
    之全國前案紀錄表及相關起訴書、判決書在卷可稽（原審法
    院卷一第五二至九五頁）。足認被告二人之任意性自白與事
    實相符，堪以採認。
二、至證人曾鳳釵就如附表編號７所示之事實，於警詢及偵查中
    證述：該次所購買之毒品，施用後感覺品質很不好，而認伊
    所購得者係「糖」，而非甲基安非他命等語（九十九年度他
    字第八四四號偵卷第六頁、第十五頁）。惟查被告王兆國於
    原審法院審理時供稱：證人曾鳳釵於九十九年五月十四日上
    午十一時十七分許打電話給伊（通話內容詳見附表編號７【
    通訊監察資料欄】所示），應該是抱怨份量少，若是五百元
    的甲基安非他命，伊大概可以吸食三、四口，伊不曉得證人
    張鳳釵是怎麼使用的，一下子就沒了，伊確實是賣甲基安非
    他命給證人曾鳳釵等語。被告施乃云亦於原審法院審理時供
    稱：該通通話係證人曾鳳釵嫌份量少，證人曾鳳釵可能是吸
    毒很久了等語（原審法院卷二第九五頁反面）。且被告施乃
    云於偵查中亦供稱：該次交易之毒品數量很少，幾乎就是空
    袋子而已等語（九十九年度偵字第六三四五號卷第三八頁）
    。被告二人在本院審理時，亦均坦承此部分犯行。本院衡酌
    證人曾鳳釵係自八十二年間起即有多次麻藥等毒品前科紀錄
    （參見原審卷宗第八四至九五頁之曾鳳釵全國前案紀錄表）
    ，可見其所需解癮之毒品份量非小，而本次其僅購入五百元
    之甲基安非他命，數量非多，又因其認甲基安非他命純度不
    高，才會有上開報怨。被告二人該次販賣予證人曾鳳釵者，
    應確係甲基安非他命而非僅是「糖」，應可認定。
三、綜上所述，被告王兆國就附表編號１至７所示之犯行，均堪
    以認定。被告施乃云就附表編號２、７所示之犯行，亦洵堪
    認定，均應依法論科。
參、論罪與法律適用部分
一、按毒品危害防制條例第二條第二項第二款規定，甲基安非他
    命係屬列管之第二級毒品，不得非法持有、轉讓、販賣。又
    販賣毒品之所謂販賣行為，係行為人基於營利之目的，而販
    入或賣出毒品而言。販賣毒品者，其主觀上須有營利之意圖
    ，且客觀上有販賣之行為，即足構成，至於實際上是否已經
    獲利，則非所問。即於有償讓與他人之初，係基於營利之意
    思，並著手實施，而因故無法高於購入之原價出售，最後不
    得不以原價或低於原價讓與他人時，仍屬販賣行為。必也始
    終無營利之意思，縱以原價或低於原價有償讓與他人，方難
    謂為販賣行為，而僅得以轉讓罪論處（最高法院九十三年度
    臺上字第一六五一號判決意旨參照）。
二、核被告王兆國就附表編號１至７所為，均係犯毒品危害防制
    條例第四條第二項之販賣第二級毒品罪；被告施乃云就附表
    編號２、７所為，亦係犯毒品危害防制條例第四條第二項之
    販賣第二級毒品罪。被告王兆國及施乃云就附表編號２、７
    所示販賣第二級毒品罪之實施，有犯意聯絡及行為分擔，均
    為共同正犯。
三、再按九十四年二月二日修正公佈，於九十五年七月一日施行
    之刑法，基於刑罰公平原則之考量，杜絕僥倖之犯罪心理，
    並避免易致鼓勵犯罪之誤解，已刪除第五十六條連續犯之規
    定。行為人反覆實行之犯罪行為茍係在刑法修正施行後者，
    因法律之修正已生阻斷連續犯之法律效果，除認應合於接續
    犯、繼續犯、集合犯等實質上一罪關係而以一罪論處外，基
    於一罪一罰之刑罰公平性，自應併合處罰。而刑法上所謂集
    合犯是指立法者所制定之犯罪構成要件中，本就預定有數個
    同種類之行為將反覆實行之犯罪而言，是將各自實現犯罪構
    成要件之多數行為，解釋為集合犯，而論以一罪；是以對於
    集合犯，必須從嚴解釋，以符合立法者之意向。所謂集合犯
    ，係指數犯罪構成要件中，本即預定有數個同種類之行為將
    反覆實行，雖其特質為行為含有反覆實行複數行為而評價為
    包括一罪，但並非其所有反覆實行之行為，皆一律認為包括
    一罪，仍須從行為人之主觀犯意，自始係基於概括性，行為
    之時、空上具有密切關係，且依社會通念，認屬包括之一罪
    為合理適當者，始足當之，否則仍應依實質競合予以併合處
    罰。犯罪是否包括一罪之集合犯，客觀上，應斟酌其法律規
    定文字之本來意涵、實現該犯罪目的之必要手段、社會生活
    經驗中該犯罪實行常態及社會通念等；主觀上，則視其是否
    出於行為人之一次決意，並秉持刑罰公平原則，加以判斷（
    最高法院九十六年度臺上字第一八五○號、九十六年度臺上
    字第三五三一號、九十六年度臺上字第四九六九號、九十六
    年度臺上字第一一六八號判決意旨參照）。經查本案被告王
    兆國就附表編號１至７所為之販賣第二級毒品罪、被告施乃
    云就附表編號２、７所為之販賣第二級毒品罪，依吾人之生
    活經驗，其犯罪之實行，並非以反覆、繼續為常態，且其販
    賣之時間、地點均不盡相同，難認係出於被告二人之一次犯
    罪決意，尚不得認僅成立集合犯之包括一罪。是本案被告王
    兆國就附表所犯之七次販賣第二級毒品罪、被告施乃云就附
    表編號２、７所犯之二次販賣第二級毒品罪，均應予分論併
    罰。
四、查被告王兆國前曾有如犯罪事實欄一所示之前科，有臺灣彰
    化地方法院檢察署刑案資料查註紀錄表及本院被告全國前案
    紀錄表各一份附卷可參。其於受此有期徒刑之執行完畢後，
    於五年內故意再犯附表編號１至７所示最重本刑為有期徒刑
    以上之罪，核屬累犯，除法定本刑為無期徒刑部分，依法不
    得加重外，應就有期徒刑及得易科罰金刑部分，依刑法第四
    十七條第一項之規定各加重其刑。
五、再按犯毒品危害防制條例第四條至第八條之罪於偵查及審判
    中均自白者，減輕其刑，毒品危害防制條例第十七條第二項
    定有明文。茲查本案被告王兆國就附表編號１至７所示之犯
    行、被告施乃云就附表編號２、７所示之犯行，於偵查及審
    判中均自白不諱，爰均依毒品危害防制條例第十七條第二項
    之規定，均各減輕其刑。被告王兆國部分，則依法先加重後
    減輕之。又被告二人之前揭犯行，既皆經本院依毒品危害防
    制條例第十七條第二項自白減刑之規定減輕其刑，斟酌其減
    刑後之法定刑及其所為之犯罪情節，並無情輕法重而有違罪
    刑相當性及比例原則之情形，爰均不再另依刑法第五十九條
    之規定酌量減輕其刑，併此敘明。
六、又犯毒品危害防制條例第四條第二項販賣第二級毒品罪，供
    出毒品來源，因而查獲其他正犯或共犯者，依據同條例第十
    七條第一項之規定，固應減輕或免除其刑。惟必須供出毒品
    來源，並因而查獲其他正犯或共犯，始有該項規定之適用。
    本案被告王兆國與施乃云在本院審理時，雖然均指證其等之
    第二級毒品甲基安非他命之來源，係證人蘇永良，並請求本
    院依據毒品危害防制條例第十七條第一項之規定，減輕或免
    除其等二人之刑。惟經本院傳喚證人蘇永良，其除否認曾經
    交付甲基安非他命給被告二人販賣，或有與被告二人共同販
    賣甲基安非他命之犯罪情事之外，其並就被告王兆國具狀質
    疑事項（分由其辯護人及本院先後詰問），具結證稱：「（
    這一張台北富邦銀行面額五萬元的支票是否是你所簽的？請
    求提示本院卷第一○九頁）是在不得已的情況所開立的」、
    「（是怎麼樣不得已的情況？）是因為王兆國的父親跟母親
    要約我去他們家坐，然後他就叫他的一些伯伯、舅舅大概有
    七、八個人圍著我，叫我一定要簽這一張給他們」、「（他
    們說王兆國有發生這個事情，叫我給他們五萬塊是要替王兆
    國請律師的費用。他就是認為王兆國這個案件是我害他的，
    因為我跟他是朋友，所以他母親就一再一再地牽連我」、「
    （王兆國在九十九年八月十二日到九十九年九月十七日羈押
    期間，你有沒有到看守所去看他？）有．．．」、「（你去
    看他的時候是不是也有拿吃的東西跟拿零用金給他？）有，
    ，那純粹是站在朋友的立場」、「（你有沒有到彰化花壇的
    瑞展機車行買一台機車給被告使用？）那是之前他第一次被
    關出來的時候，我叫他出來要好好工作，他說沒有機車，然
    後我說你沒有機車那沒有辦法工作，所以我就去我表哥那邊
    買一台機車說要給他工作的時候可以使用，沒想到他在十幾
    天後就自己沒經過我同意就賣掉了」、「00000000
    00打給0000000000的簡訊說方便先借我五張明
    天下午就給你。這是什麼意思？）就是純粹他要跟我借錢，
    他之前都是向我借錢，所謂五張就是五千塊」、「（王兆國
    拿毒品給張清煥的時候，你有沒有跟他一起在車上？）我有
    載過他，可是他去哪邊、他跟誰在一起我都不知道」、「（
    他要去送毒品的時候你是否是在你的黑色賓士車上？）我根
    本不知道他要去送毒品」、「（九十九年四月九日到五月十
    四日你有沒有賣甲基安非他命給本案被告二位？）沒有」、
    「（在這一段時間你有沒有跟王兆國、施乃云共同賣甲基安
    非他命給別人？）沒有」、「（在這一段期間你有沒有提供
    甲基安非他命給他們二位？）沒有」、「（你目前有沒有因
    為販賣甲基安非他命的事情被司法警察或是檢察官傳喚你訊
    問？）沒有」、「（你有沒有租房子提供給被告他來居住？
    ）沒有」、「（你有沒有提供生活費給他？）沒有」等情（
    見本院卷宗第一五四至一五九頁）。而本案被告王兆國就其
    毒品甲基安非他命之來源，在司法警察調查時，係陳稱：「
    我都是跟綽號阿家（真實姓名不詳）購買甲基安非他命」、
    「我願意配合，我毒品上游就是彰化市○○路上的金吉利檳
    榔攤，跟一名綽號嫂子的女子購買的，我都事先打電話給她
    約在檳榔攤見面並購買毒品，每次購買半錢至一錢量的安非
    他命，金額三千至七千元不等，都是我自己去的」等語（見
    彰警刑偵三字第０９９００３８２７２號卷第二、五頁）；
    嗣於檢察官偵訊時，則係供稱：「（你的毒品來源？）我是
    向我的朋友阿嫂的女子購買的，我是在彰化市某檳榔攤購買
    安非他命」之情（見六三四五號偵卷第三○頁）；繼並於原
    審法院陳稱：「（你從何時跟上游購買毒品？）九十八年底
    就開始跟阿嫂、阿嘉聯絡，是經過朋友介紹的」等語（見原
    審卷一第四○頁）；經核均未見其曾經供述其毒品甲基安非
    他命之來源是證人蘇永良。不僅如此，被告王兆國在司法警
    察調查時，並有：「（九十九年四月九日十六時三十九分、
    十六時四十五分之通聯）是我與阿良蘇永良的通話內容，這
    是他來找我的對話，這不是談論毒品交易的內容」、「（為
    何警方今日拘提你時，蘇永良會在現場？）他都會來找我，
    要跟我一起出去找朋友，當時他來找我，我正好跟他出門」
    等等有利證人蘇永良之陳述（見同上警卷第三頁）。另外，
    被告施乃云在司法警察調查與檢察官偵訊時，亦均供稱：毒
    品甲基安非他命是被告王兆國與證人吳科潔一起去購買，其
    不知毒品來源等語（見同上警卷第十六頁、六三四五號偵卷
    第三七頁），嗣在原審法院亦係為：「（王兆國毒品來源？
    ）我不知道，都是他出門去，沒有跟我提過跟何人買」之陳
    述（見原審卷一第四五頁）。被告二人在本院審理期間為上
    開毒品來源之陳述之動機，既係在請求減輕或免除其刑，自
    非僅可單憑其等之陳述，即認定證人蘇永良確有其等指述之
    販賣（或共同販賣）第二級毒品之犯行，且被告二人在本院
    審理期間所陳述之內容，經核又與其等在警、偵訊及原審法
    院審理期間之供述內容不合，又其等二人在本院審理期間之
    所述，迄今亦未經任何有調查或偵查犯罪之公務員對此發動
    調查或偵查，遑論進而查獲，而被告王兆國所質疑之事項，
    經核亦非可藉以認定證人蘇永良確有交付甲基安非他命給被
    告二人為本案犯行，或是其確有與被告二人共同為本案上開
    犯行之確切證據，審酌上開各情，本院認被告二人均尚無從
    依據毒品危害防制條例第十七條第一項之規定減輕或免除其
    刑，併此敘明。
七、沒收部分
（一）按毒品危害防制條例第十九條第一項規定性質上係沒收之
      補充規定。其屬於本條所定沒收之標的，如得以直接沒收
      者，判決主文僅宣告沒收即可，不生「追徵其價額」或「
      以其財產抵償之」問題，須沒收之標的全部或一部不能沒
      收時，始生「追徵其價額」或「以其財產抵償之」選項問
      題。而「追徵其價額」或「以其財產抵償之」係屬兩種選
      項，分別係針對現行貨幣以外之其他財產與現行貨幣而言
      。本規定所稱「追徵其價額」者，係指所沒收之物為金錢
      以外之其他財物而無法沒收時，因其實際價值不確定，應
      追徵其價額，使其繳納與原物相當之價額，並無以其財產
      抵償之問題。倘嗣後追徵其金錢價額，不得結果而須以其
      財產抵償者，要屬行政執行機關依強制執行之法律之執行
      問題，即無不能執行之情形，自毋庸諭知「或以其財產抵
      償之」。如不能沒收之沒收標的為金錢時，因價值確定，
      判決主文直接宣告「以其財產抵償之」即可，不發生追徵
      價額之問題（最高法院九十九年六月二十九日第五次刑事
      庭會議決議(二)參照）。復按所謂「其因犯罪所得之財物」
      ，並不以當場搜獲扣押者為限；而販賣毒品所得之對價，
      不問其中何部分屬於成本，何部分屬於犯罪所得之財物，
      應均予沒收，始與上開法條之規定符合；且因犯罪所得之
      財物，亦不能與正常營利事業計算營利所得之情形，相提
      並論（最高法院六十五年度第五次刑庭庭推總會議決議意
      旨參照）。又按毒品危害防制條例第十九條第一項規定，
      並無如同條例第十八條第一項所定「不問屬於犯人與否，
      沒收之」之明文，自屬相對沒收主義之立法。是其應沒收
      之物，應以屬被告所有者為限（最高法院九十三年度臺上
      字第四六二號判決意旨參照）。末按沒收依主從不可分之
      原則，應附隨緊接於主刑之下而同時宣告；又共同正犯因
      相互間利用他人之行為，以遂行其犯意之實現，本於責任
      共同之原則，有關沒收部分，對於共犯間供犯罪所用之物
      ，自均應為沒收之諭知。
（二）經查，本案扣案之ＳＡＭＳＵＮＧ  ＡＮＹＣＡＬＬ行動
      電話一支及未扣案之門號00000000000號ＳＩ
      Ｍ卡一張，均係被告王兆國單獨犯附表編號１、３至６所
      示之犯行及被告王兆國、施乃云共同犯附表編號２、７所
      示之犯行時聯繫購毒者所用之物，已如前述，且經被告王
      兆國坦認均係其所有之物（原審法院卷二第九六頁），則
      上開行動電話一支及ＳＩＭ卡一張，既均係供被告二人單
      獨或共同犯毒品危害防制條例第四條之罪所使用之物，自
      均應依毒品危害防制條例第十九條第一項規定宣告沒收（
      被告王兆國部分，於附表編號１至７所示之各罪下均宣告
      沒收；被告施乃云部分，則於附表編號２、７所示之罪下
      宣告沒收），並依共同正犯責任共同之原則，於被告二人
      共同犯編號２、７所示之罪下，宣告連帶沒收；另未扣案
      之ＳＩＭ卡一張，係現行貨幣以外之其他財物，如一部或
      全部不能沒收時，追徵其價額。
（三）另查被告王兆國就附表編號１、３至６所示販賣第二級毒
      品甲基安非他命所獲取之款項（合計一萬四千五百元），
      及被告王兆國與施乃云就附表編號２、７所示共同販賣第
      二級毒品甲基安非他命所獲取之款項（合計三千五百元）
      ，依其交易狀態，業經收取，雖未經扣案，惟均屬被告二
      人犯毒品危害防制條例第四條之罪所得之財物，依毒品危
      害防制條例第十九條第一項規定，仍應宣告沒收，共同販
      毒所得三千五百元部分，並依共同正犯責任共同原則，連
      帶沒收之。又因其犯罪所得財物為新臺幣，是如全部或一
      部不能沒收時，以其財產抵償之（其中三千五百元部分，
      應由其等財產連帶抵償之）。
（四）至扣案之ＰＨＯＮＥ行動電話一支（含門號000000
      00000號ＳＩＭ卡一張），為被告王兆國所有；而Ｍ
      ＯＴＯＲＯＬＡ行動電話、ＬＧ行動電話各一支，則為被
      告施乃云所有；此情固據被告王兆國於警詢及偵查中供承
      明確（彰警刑偵三字第０９９００３８２７２號卷第二頁
      反面、九十九年度偵字第六三四五號偵卷第三一頁），及
      據被告施乃云於原審法院審理時供承在案（原審法院卷二
      第九六頁）。惟查上開行動電話及ＳＩＭ卡，與本案被告
      王兆國、施乃云所犯之罪，並無任何關聯性，爰不併予宣
      告沒收。另扣案之甲基安非他命二包（毛重合計一．○二
      公克）、安非他命吸食器二個、帳冊一本、ＮＯＫＩＡ行
      動電話一支（含門號00000000000號ＳＩＭ卡
      一張）及現金二萬三千元，被告二人均堅稱非其等所有，
      而是案外人吳科潔所有，核與案外人吳科潔於警詢及偵查
      中之供述相符（彰警刑偵三字第０９９００３８２７２號
      卷第二○頁反面、九十九年度偵字第六三四五號偵卷第四
      三頁）；而長江Ａ９６９型行動電話一支（含門號000
      00000000號ＳＩＭ卡一張），則係案外人蘇永良
      所有，此情則據案外人蘇永良於警詢及偵查中供稱明確（
      九十九年度他字第八四四號偵卷第五五頁）。經查上開物
      品亦與本案被告二人犯本案之罪均無任何關連性，亦均不
      另宣告沒收。
肆、本案被告二人之上開販賣第二級毒品犯行，事證既已明確而
    堪認定，原審判決乃審酌被告二人之品行，及其等均明知甲
    基安非他命係列管之第二級毒品，使用均容易成癮，濫行施
    用，非但對施用者身心造成傷害，且多有施用致死之案例，
    而因其成癮性，常使施用者經濟地位發生實質改變而處於劣
    勢，容易造成家庭破裂戕害國力，為國家嚴格查禁之違禁物
    ，仍不顧販賣對象可能面臨之困境而為販賣之犯行，渠等販
    賣之行為，已助長毒品流通，致生危害於社會及他人身體健
    康，以及考量被告二人犯罪之動機、目的、手段、智識程度
    、生活狀況，及犯後坦承犯行之態度等一切情狀，並依據刑
    事訴訟法第二百九十九條第一項前段、毒品危害防制條例第
    四條第二項、第十七條第二項、第十九條第一項、刑法第十
    一條、第二十八條、第四十七條第一項、第五十一條第五款
    等規定，就被告王兆國犯如附表編號１至７所示之罪，各處
    如附表編號１至７所示之刑（含主刑及從刑），且定其應執
    行刑為有期徒刑伍年捌月，且宣告扣案之ＳＡＭＳＵＮＧ
    ＡＮＹＣＡＬＬ行動電話一支與被告施乃云連帶沒收；未扣
    案之門號00000000000號ＳＩＭ卡一張與施乃云
    連帶沒收，如全部或一部不能沒收時，追徵其價額，未扣案
    之販賣第二級毒品所得新臺幣一萬八仟元沒收，如全部或一
    部不能沒收時，以其財產抵償之（其中新臺幣三千五百元與
    施乃云連帶沒收，如全部或一部不能沒收時，以其等財產連
    帶抵償之）；另就被告施乃云部分，各處如附表編號２、７
    所示之刑，且定其應執行刑為有期徒刑三年十月，並宣告扣
    案之ＳＡＭＳＵＮＧ  ＡＮＹＣＡＬＬ行動電話一支與被告
    王兆國連帶沒收，未扣案之門號00000000000號
    ＳＩＭ卡一張與被告王兆國連帶沒收，如全部或一部不能沒
    收時，追徵其價額，另未扣案之販賣第二級毒品所得新臺幣
    三千五百元與被告王兆國連帶沒收，如全部或一部不能沒收
    時，以其等財產連帶抵償之；其認事用法並無不合，量刑亦
    無過重之不當。被告二人不服原審判決，以：原判決未依據
    刑法第五十九條或毒品危害防制條例第十七條第一項之規定
    減輕或免除其刑，殊有不當，及其等二人本性良善，犯後均
    已悔誤，態度良好，被告王兆國之父母求職困難，家中經濟
    須賴依扶持，原審判決未予考量，量刑亦有過重而不符比例
    原則等情詞，上訴指摘原審判決法律適用及量刑不當，其等
    之上訴均無理由，均應駁回。
伍、據上論斷，應依刑事訴訟法第三百六十八條，判決如主文。
本案經檢察官林惠到庭執行職務。
中    華    民    國   100    年    4     月    13    日
            刑事第三庭    審判長法  官  王  增  瑜
                                法  官  曾  佩  琦
                                法  官  廖  柏  基
以上正本證明與原本無異。
如不服本判決應於收受送達後十日內向本院提出上訴書狀，其未
敘述上訴之理由者，並得於提起上訴後十日內向本院補提理由書
（均須按他造當事人之人數附繕本）「切勿逕送上級法院」。
                                書記官  陳  妙  瑋
中    華    民    國   100    年    4     月    13    日
附錄本案論罪科刑法條：
毒品危害防制條例第四條第二項：
製造、運輸、販賣第二級毒品者，處無期徒刑或七年以上有期徒
刑，得併科新臺幣一千萬元以下罰金。